【裁判字號】    89,訴,168
【裁判日期】    890427
【裁判案由】    強盜等
【裁判全文】
臺灣桃園地方法院刑事判決                          八十九年度訴字第一六八號
    公  訴  人  臺灣桃園地方法院檢察署檢察官
    被      告  丙○○
    指定辯護人  本院公設辯護人  甲○○
右列被告因強盜等案件，經檢察官提起公訴（八十八年度偵字第一八六三０號），本
院判決如左：
    主  文
丙○○踰越牆垣攜帶兇器竊盜，因脫免逮捕，當場施以強暴，累犯，處有期徒刑陸年
。
    事  實
一、丙○○前於民國八十三年間因竊盜案件，經臺灣高等法院判處有期徒刑二年六月
    ，刑前強制工作，八十六年十一月十八日刑期起算，指揮書執畢日期八十八年四
    月四日，八十七年十二月十七日假釋付保護管束，所餘刑期內未經撤銷假釋，其
    未執行之刑以已執行論，詎仍不知悔改，意圖為自己不法之所有，於民國八十八
    年十二月十二日十二時許，以踰越牆垣方式，侵入丁○○所有位於桃園縣龜山鄉
    嶺頂村半嶺二之三號住宅（侵入住宅部分未據告訴），並由廚房後門進入屋內（
    未上鎖），隨即著手逐間翻箱搜尋，竊取新台幣（下同）一千七百一十元銅幣，
    並將之裝入黃色塑膠袋內，得手後，復持屋內客觀上可做為兇器而對人生命、身
    體具有危險性之榔頭正欲敲開保險箱之際（毀損部分未據告訴），適為返家之丁○○及其子乙○○等人發覺，丙○○倉惶間欲循原路翻牆逃逸，然為乙○○繞至
    屋後在圍牆下攔住並抱住不放，丙○○為脫免逮捕，除用力扭動身體、撞擊、拉
    扯、以手揮打等方式企圖掙脫外，並將乙○○之右手腕咬傷，致乙○○受有右腕
    裂傷、擦傷，左腕、左手臂擦傷等傷害（傷害部分未據告訴），而當場施以強暴
    ，嗣經丁○○報警查獲，並在該屋後方空地草叢中起獲上開贓物。
二、案經桃園縣警察局龜山分局報請臺灣桃園地方法院檢察署檢察官偵查起訴。
    理  由
一、訊據被告丙○○對於在上開時、地踰越牆垣竊盜犯行，坦承不諱，惟矢口否認有
    何準強盜犯行，辯稱伊當時係被乙○○等人制壓在地，伊並無對乙○○施強暴，
    亦無咬傷乙○○，乙○○所受傷害應係為逮捕伊而自行刮傷所致；指定辯護人為
    被告辯護則以刑法第三百二十九條準強盜罪之「施強暴脅迫」，係指為防護贓物
    、脫免逮捕而主動攻擊而言，且「強暴」者，指對人之身體，加以強力暴行而言
    ，本件被害人乙○○於八十九年二月十七日審理時陳稱：「伊當時聽到母親喊叫
    ，即與弟弟一起去追，追趕中，被告跌倒，伊見狀即與弟弟向前將被告壓倒在地
    ，被告沒有出手攻擊伊，伊手臂受傷是因將被告壓在地上，被告掙扎所致。」，
    是以被告係為掙脫乙○○之逮捕，方與乙○○有拉扯動作，況當時被告僅一人且
    身材瘦弱，其逃離現場猶恐不及，豈有主動攻擊乙○○之理，再乙○○所受之傷
    均屬皮肉表層之傷，應係拉扯行為所致，本件被告並未實施任何「強暴」、「脅
    迫」行為，尚與準強盜罪之構成要件有間等語。
二、經查，右揭被告為脫免逮捕，而當場施以強暴之事實，業據被告於警訊、偵查時
    供承：「當時我是爬鐵皮屋之圍牆進入屋內，門、窗均未上鎖，我進入後尋找每
    個房間，還用屋內之鐵鎚敲開保險箱，但未打開，我還記得我只拿到書桌內之零
    錢，其餘財物我不記得，沒有共犯。」、「我竊取之財物，因被屋主追趕，已經
    掉落在空地的草叢中，我手上的傷，是在被屋主追趕時，與屋主發生扭打所受傷
    的」、「我記得屋主在扭打時被我咬傷右手，我不認識屋主」（見八十八年偵字
    第一八六三０號卷第四頁反面、第五頁）、「（為了脫免逮捕有咬傷屋主？）是
    ，我有反抗」（見同卷第二十六頁），核與被害人丁○○於警訊時證稱：「家裏
    的安全設備沒有遭到破壞，竊嫌是從後院的圍牆爬進來，再從廚房的門進去侵入
    行竊，放在賣場桌子抽屜內的新台幣（銅幣）一千七百一十元、項鍊、手鍊，重
    約一兩重都被竊」、「我在家裏面查看房間被翻箱倒櫃的同時，聽到家裏後面的
    空地竊嫌和兒子在打鬥，竊嫌掙扎脫逃，兒子抓住不放，兒子的右手腕被竊嫌咬
    傷及多處擦傷。」（見同卷第十頁），及乙○○證稱：「今（十二）日早上約十
    時許，全家前往龜山鄉迴龍村馬頭厝山坡地除草工作，到了目的地，發現工作的
    農用工具忘了帶，於是我和我母親及小弟再開車回到家裏，打開家門母親說家裏
    好像遭竊，這時候我就到後院查看，見到嫌犯從圍牆爬出去，我立刻跑出後院抓
    住竊嫌，．．．嫌犯當時想掙扎脫逃，我抓住不放，嫌犯就咬我右腕，在拉扯中
    我多處左腕、左手背擦傷，並大喊叫母親報案，沒有多久警方就到現場並帶回派
    出所偵辦」等證述情節相符，而乙○○確因被告為脫免逮捕，當場施以強暴，致
    受有右腕裂傷、擦傷，左腕、左手臂擦傷等傷害，有仁義醫院診斷證明書一紙附
    於偵查案卷可稽，且乙○○右手腕處確有齒形咬痕，亦經本院八十九年二月十七
    日當庭勘驗屬實，並有照片一紙附卷可參，而被告於警訊、偵查時之供述，均係
    本於真意而為陳述，亦據被告於本院審理時供承在卷，被告雖於本院審理時翻異
    前詞，證人乙○○亦改稱被告並無對伊施強暴，亦無咬傷伊云云，然此顯與事實
    不符，無非事後飾卸及迴護被告之詞，並無可採，應以渠等於警訊、偵查時之供
    證為可採，綜上所述，被告辯稱無為脫免逮捕當場施以強暴云云，委無足取，其
    犯行洵堪認定，應予依法論科。
三、核被告踰越牆垣攜帶客觀上可為兇器而對人生命、身體具危險性之鐵鎚竊盜，因
    脫免逮捕，當場施以強暴，核其所為係犯刑法第三百二十九條之準強盜罪，而有
    刑法第三百二十一條第一項第二款、第三款之情形（公訴人漏引同法條、項第三
    款加重條件），應依同法第三百三十條第一項論處（公訴人僅論以刑法第三百二
    十九條、第三百二十一條第一項第二款，漏未論以同法第三百三十條，尚有未洽
    ，起訴法條應予變更），又被告有如事實欄所載之前科執行，渠於刑之執行完畢
    後，五年內再犯有期徒刑以上之本罪，為累犯，應予加重其刑。爰審酌被告正值
    青年，本應奮發向上，以正當方法獲取生活所需，然竟捨此正途，屢犯竊盜，足
    見惡性之深，及被告踰越牆垣攜帶兇器竊盜，又為脫免逮捕，而當場施以強暴，
    對於被害人心理造成難以抹滅之傷害，及被告犯行所生之危害、犯罪後坦承部分
    犯行等一切情狀，量處如主文所示之刑。
據上論斷，應依刑事訴訟法第二百九十九條第一項前段、第三百條，刑法第三百二十
一條第一項第二款、第三款、第三百二十九條、第三百三十條第一項、第四十七條，
判決如主文。
本件經檢察官張尹敏到庭執行職務。
中      華      民      國      八十九    年      四      月  二十七    日
                                臺灣桃園地方法院刑事第一庭
                                      法  官  黃  斯  偉
右正本證明與原本無異。
如不服本判決，應於判決送達後十日內向本院提出上訴狀（應附繕本），上訴於臺灣
高等法院。
                                      書記官  薛  淑  玲
中      華      民      國      八十九    年      四      月  二十七    日


司法院資訊處製作；財團法人民間司法改革基金會備份。
